【裁判字號】    99,交聲,134
【裁判日期】    990120
【裁判案由】    交管條例聲異
【裁判全文】
臺灣板橋地方法院交通事件裁定         99年度交聲字第134號
原處分機關  臺北市交通事件裁決所
異  議  人  甲○○
上列異議人即受處分人因違反道路交通管理處罰條例案件，對於
臺北市交通事件裁決所民國98年12月16日所為之北市裁催字第裁
22-AEY134228號處分，聲明異議，本院裁定如下：
    主  文
原處分撤銷。
甲○○汽車駕駛人，駕駛汽車經測試檢定酒精濃度超過規定標準
，應吊扣自用小客車駕駛執照拾貳個月及接受道路交通安全講習
。
    理  由
一、原處分意旨略以：異議人即受處分人甲○○於民國98年8月
    18日1 時33分許，, 駕駛車號0471-VK 號自用小客車，行經
    臺北市○○○路○ 段320-2 號( 原裁決書略載為重慶北路3
    段) ，因有「汽車駕駛人酒精濃度超過規定標準，達0.34mg
    /l」之違規行為，經臺北市政府警察局大同分局重慶北路派
    出所( 原裁決書誤載為蘭州街派出所) 執勤員警製單當場舉
    發，並填製臺北市政府警察局北市警交字第AEY134228 號舉
    發違反道路交通管理事件通知單，嗣經原處分機關於98年12
    月16日以北市裁催字第裁22-AEY134228號裁決書，認異議人
    違反道路交通管理處罰條例第35條第1 項第1 款之規定，並
    依同條例第24條第1 項第2 款（裁決書漏載此條文）規定，
    處異議人吊扣駕駛執照12個月，施以道路安全講習( 並註明
    罰鍰已繳納) 等語。
二、本件異議意旨略以：異議人於前揭時、地酒後駕車當時所駕
    駛之車種為自用小客車，而道路交通管理處罰條例第68條既
    已於94年12月14日修正，於95年3 月1 日施行，修正後之條
    文並將原條文中之「吊扣或」三字刪除，故受吊扣駕駛執照
    處分時，不得再吊扣駕駛人所持有各級車類之駕駛執照，本
    件監理機關因其酒後駕車之行為，吊扣其職業聯結車駕駛執
    照，影響其工作及生活甚鉅，一家生計亦無法維持，為求請
    求撤銷原處分，改吊扣其自用小客車駕駛執照等語。
三、按汽車駕駛人飲用酒類或其他類似物後，其吐氣所含酒精濃
    度超過每公升0.25毫克以上者，不得駕車；汽車駕駛人，駕
    駛汽車經測試檢定酒精濃度超過規定標準者，處新臺幣（下
    同）15,000元以上60,000元以下罰鍰，並當場移置保管該汽
    車及吊扣其駕駛執照1 年，道路交通安全規則第114 條第2
    款、道路交通管理處罰條例第35條第1 項第1 款分別定有明
    文。又汽車駕駛人，有道路交通管理處罰條例第35條第1 項
    規定之情形者，應接受道路交通安全講習，同條例第24條第
    1 項第2 款亦有明文。次按道路交通管理處罰條例第68條於
    95年3 月1 日修正施行，該條於修正前規定：「汽車駕駛人
    ，因違反本條例及道路交通安全規則之規定，受吊扣或吊銷
    駕駛執照處分時，吊扣或吊銷其持有各級車類之駕駛執照。
    」，修正後之條文則規定：「汽車駕駛人，因違反本條例及
    道路交通安全規則之規定，受吊銷駕駛執照處分時，吊銷其
    持有各級車類之駕駛執照。」，即將原條文中之「吊扣或」
    3 字刪除。查其立法過程，該條文修正前之原提案修正條文
    為：「汽、機車駕駛人，因違反本條例及道路交通安全規則
    之規定，受吊扣或吊銷駕駛執照處分時，吊扣或吊銷其違法
    或違規當時所駕駛車輛之駕駛執照。」交通部雖於委員審查
    會時表達反對意見，認為此修正結果將產生如駕駛人以其領
    有之聯結車、大客車、大貨車駕駛執照駕駛小型車，而有違
    規酒後駕車、肇事逃逸等情時，將無法吊扣或吊銷其所持駕
    駛執照，以達有效處罰與維護道路交通安全之目的，然立法
    者考量因違規而吊扣駕照，不宜連其他如職業上、生活上所
    需之駕照一併吊扣，否則恐影響人民工作及生活甚鉅，有失
    之過酷等情，最終協商通過之道路交通管理處罰條例第68條
    ，係將「吊扣或」3 字刪除。顯見立法者真意在於汽車駕駛
    人因違反道路交通管理處罰條例及道路交通安全規則之規定
    ，受「吊扣」駕駛執照處分時，僅能「吊扣」違規當時所駕
    駛車輛之駕駛執照，亦即就吊扣駕照之處分，為限縮之修正
    （臺灣高等法院暨所屬法院97年法律座談刑事類第40號決議
    意旨可資參照）。
四、經查：
(一)、異議人甲○○於上開時、地，駕駛車號0471-VK 號自用小客
    車，行經臺北市○○○路○ 段320-2 號，為警攔停盤檢，並
    對其進行呼氣酒精濃度測試，當場測得其呼氣酒精濃度高達
    每公升0.34毫克，超過法定標準，而有汽車駕駛人駕駛汽車
    經測試檢定酒精濃度超過規定標準之違規行為，為異議人所
    不否認，並有臺北市政府警察局北市警交字第AEY134228 號
    舉發違反道路交通管理事件通知單，臺北市交通事件裁決所
    98年12月16日北市裁催字第裁22-AEY134228號裁決書，各1
    紙附卷可稽，異議人有前揭酒後駕車之違規事實堪以認定。
(二)、再查異議人上開違規行為係發生於98年8 月18日，自應適用
    修正後之道路交通管理處罰條例第68條規定。而修正後之規
    定，既將「吊扣」等字刪除，是以行為人有前揭道路交通管
    理處罰條例第35條第1 項第1 款所規定之違規行為，而須吊
    扣駕駛執照時，僅能吊扣行為人當時駕駛該違規車輛所憑之
    駕駛執照，而不得吊扣該違規行為人所持有、與駕駛違規車
    輛無關之其他各級車類駕駛執照。而異議人為本件違規行為
    時，係駕駛自用小客車，其依法所受之處分應為限制其駕駛
    自用小客車之權利，即吊扣其自用小客車之駕駛執照。至於
    道路交通主管機關對於汽車駕駛執照之管理，因採取一照原
    則，未發給駕駛人較低等級之駕駛執照，惟主管機關仍可利
    用電腦資料處理或在職業聯結車駕照註記或其他方式，吊扣
    異議人小型車之駕駛執照，執行層面應可妥適克服。原處分
    機關因異議人無自用小客車駕駛執照可供吊扣，而逕行吊扣
    其職業聯結車駕駛執照，參照上開法律座談決議，此舉顯已
    逾越修正後道路交通管理處罰條例第68條之規範意涵及範圍
    ，並剝奪異議人駕駛聯結車之權利，對異議人之工作權造成
    極大之損害。況原處分機關於本件因異議人無自用小客車駕
    駛執照可供吊扣，而以吊扣其聯結車駕駛執照代之，雖可達
    成限制駕駛人繼續駕駛自用小客車之目的，惟亦同時限制駕
    駛人駕駛聯結車之權利，使用之手段顯逾其所欲達到之目的
    ，已欠缺比例性。又異議人雖擁有聯結車之駕駛資格，惟其
    於酒後駕駛自用小客車時，所造成用路安全之危險性，與僅
    擁有自用小客車駕駛執照者所造成之危險性，並無不同，卻
    受到吊扣其聯結車駕駛資格之處分，相較一般擁有自用小客
    車駕駛執照者僅吊扣其自用小客車駕駛資格，顯係就相同案
    件為不同之處理。是原處分機關未審酌及此，逕為裁罰，即
    有未洽。
五、綜上所述，修正後之道路交通管理處罰條例第68條之規定，
    既將原規定之「吊扣」二字刪除，故受吊扣駕駛執照處分時
    ，不再吊扣其持有各級車類之駕駛執照，僅於受吊銷駕駛執
    照處分時，始得吊銷其持有各級車類之駕駛執照，已如上述
    ，因而，原處分機關就本件異議人因酒後駕駛自用小客車之
    違規行為，逕以道路交通管理處罰條例第35條第1 項第1 款
    規定而據以吊扣異議人之聯結車駕駛執照12個月，容有未洽
    。又本件酒後駕車乃單一違規行為，吊扣駕照與道路安全講
    習之處分無從區分，是異議人雖未就酒後駕車道路安全講習
    部分提出異議，仍應由本院併為審酌( 臺灣高等法院暨所屬
    法院98年度法律座談會刑事類提案第23號決議意旨可資參照
    ) 。至於本案應處之罰鍰，業經異議人繳納，並非原處分之
    範圍，爰不另就此部分審理。從而，異議人據此聲明異議，
    為有理由，爰撤銷原處分，自為裁罰如主文第2 項所示，以
    為適法。
據上論斷，應依道路交通案件處理辦法第20條前段，裁定如主文
。
中    華    民    國    99    年    1     月    20    日
                  交通法庭  法  官  陳昭筠
以上正本證明與原本無異。
如不服本裁定應於送達後5日內向本院提出抗告狀。
                            書記官  黃文儀
中    華    民    國    99    年    1     月    25    日

司法院資訊處製作；財團法人民間司法改革基金會備份。
